臺灣臺中地方法院刑事判決
                                   110年度金訴字第1266號
111年度金訴字第223號
公  訴  人  臺灣臺中地方檢察署檢察官
被      告  李蔡銘豈






            劉佳勇


上列被告等因詐欺等案件，經檢察官提起公訴（110年度偵字第3
5927號），並追加起訴（110年度偵字第9648號），嗣被告等於
準備程序中就被訴事實為有罪之陳述，經告知簡式審判程序之旨
，並聽取當事人之意見，經本院合議庭裁定由受命法官獨任進行
簡式審判程序，判決如下：
    主    文
李蔡銘豈犯如附表編號1至2「罪刑」欄所示之罪，處如附表編號
1至2「罪刑」欄所示之刑及沒收。應執行有期徒刑壹年陸月。
劉佳勇犯如附表編號2「罪刑」欄所示之罪，處如附表編號2「罪
刑」欄所示之刑及沒收。
    犯罪事實
一、李蔡銘豈基於參與犯罪組織之犯意，於民國110年8月底某日
    起，參與真實姓名年籍均不詳、通訊軟體Telegram暱稱「魚
    」、「小老虎」及其所屬詐欺集團成員所組成之具有持續性
    、牟利性、結構性犯罪組織，並與暱稱「魚」、「小老虎」
    及本案詐欺集團成員，均意圖為自己不法所有，共同基於三
    人以上假冒公務員名義犯加重詐欺取財及隱匿或掩飾特定詐
    欺取財犯罪所得之洗錢犯意聯絡，由李蔡銘豈擔任面交取款
    車手工作，而本案詐欺集團成員則於110年9月3日12時許，
    撥打電話予蔡淑滿，並向其佯稱涉嫌健保費未繳納及洗錢，
    而必須繳交保證金予檢察官，否則會遭起訴云云，致蔡淑滿
    陷於錯誤，前往臺中市○○區○○路00號南社郵局臨櫃提領新臺
    幣（下同）18萬元後，於同日13時44分許，在臺中市○○區○○
    路000號統一超商清峰門市前將18萬元交給自稱檢察官指派
    來收取保證金之李蔡銘豈，李蔡銘豈再搭乘計程車前往臺中
    高鐵站，並搭乘高鐵前往桃園高鐵站後，至桃園客運站附近
    ，將該筆18萬元贓款交付予本案詐欺集團成員，以此方式隱
    匿犯罪所得所在、去向，致贓款難以追回，李蔡銘豈之後並
    領得5,000元之報酬。
二、李蔡銘豈、劉佳勇與通訊軟體Telegram暱稱「寶可夢」、「
    阿密陀佛」、「小安」及其所屬詐欺集團成員，均意圖為自
    己不法所有，共同基於三人以上假冒公務員名義共犯加重詐
    欺取財及隱匿、掩飾特定詐欺取財犯罪所得之洗錢犯意聯絡
    ，推由詐欺集團成員於110年9月7日，以來電顯示00-000000
    00之號碼撥打電話予劉秀卿，自稱係警察「劉文正」，並向
    劉秀卿佯稱渠涉及洗錢案件，必須提領現金交付保管，否則
    將遭上銬帶走云云，致劉秀卿陷於錯誤，於同日14時許，前
    往臺中市○○區○○路00號仁化郵局臨櫃提領40萬元並用報紙包
    裝及膠帶綑綁後，於該日15時26分許，在臺中市○○區○○路00
    號對面私人停車場旁將上開40萬元交給李蔡銘豈，李蔡銘豈
    再依本案詐欺集團成員指示，徒步前往臺中市○○區○○街0段0
    00號將內有上揭40萬元現鈔之包裹放在176號旁花圃，劉佳
    勇則尾隨於李蔡銘豈後，在上開地點將包裹撿取，另依照Te
    legram暱稱「寶可夢」指示將該包裹放在臺中市大里區成功
    國中旁草叢旁，由跟隨在劉佳勇後方之「小安」將該包裹取
    走，以此方式隱匿犯罪所得所在、去向，致上開詐欺贓款難
    以追回。　　
三、案經臺中市政府警察局清水分局報告臺灣臺中地方檢察署檢
    察官偵查起訴，劉秀卿訴由臺中市政府警察局霧峰分局報告
    臺灣臺中地方檢察署檢察官追加起訴。
    理    由
壹、程序事項
一、按除被告所犯為死刑、無期徒刑、最輕本刑為3年以上有期
    徒刑之罪或高等法院管轄第一審案件者外，於前條第1項程
    序進行中，被告先就被訴事實為有罪之陳述時，審判長得告
    知被告簡式審判程序之旨，並聽取當事人、代理人、辯護人
    及輔佐人之意見後，裁定進行簡式審判程序，刑事訴訟法第
    273條之1第1項定有明文。查本件被告李蔡銘豈、劉佳勇2人
    詐欺等案件，被告2人於本院準備程序就被訴事實為有罪之
    陳述，經本院告知被告簡式審判程序之旨，並聽取檢察官、
    被告2人之意見後，裁定改依簡式審判程序進行審判。
二、按簡式審判程序之證據調查，不受第159條第1項之限制，刑
    事訴訟法第273條之2定有明文，是於行簡式審判程序之案件
    ，被告以外之人於審判外之陳述，除有其他不得作為證據之
    法定事由外，應認具有證據能力。本判決所援引被告李蔡銘
    豈、劉佳勇2人以外之人於審判外之陳述，因本案採行簡式
    審判程序，復無其他不得作為證據之法定事由，依上說明，
    應認均具有證據能力，合先敘明。
三、至於卷內所存經本院引用為證據之非供述證據部分，審酌與
    本件待證事實間均具有關連性，且無證據證明係實施刑事訴
    訟程序之公務員違背法定程序所取得，亦無證據證明有何偽
    造、變造之情事，復經本院行調查證據程序，是依刑事訴訟
    法第158條之4之反面解釋，自應認均具有證據能力，得作為
    證據。
四、按組織犯罪防制條例第12條第1項中段規定：「訊問證人之
    筆錄，以在檢察官或法官面前作成，並經踐行刑事訴訟法所
    定訊問證人之程序者為限，始得採為證據。」以立法明文排
    除被告以外之人於檢察事務官、司法警察官或司法警察調查
    中所為之陳述，得適用刑事訴訟法第159條之2、第159條之3
     及第159條之5等規定，此為刑事訴訟關於證據能力之特別
    規定，較諸刑事訴訟法證據章有關傳聞法則之規定嚴謹，且
    組織犯罪防制條例迭經修正，均未修正上開規定，自應優先
    適用，自不得採為判決基礎。至於共犯被告於偵查中以被告
    身分之陳述，仍應類推適用上開規定，定其得否為證據（最
    高法院97年度台上字第1727號、102年度台上字第3990號判
    決意旨參照），是本案關於證人之警詢筆錄，於被告李蔡銘
    豈所犯組織犯罪防制條例罪部分，均不具有證據能力，先予
    敘明。另上開規定僅在犯組織犯罪防制條例之罪者，始有適
    用，若係犯該條例以外之罪，即使與該條例所規定之罪有裁
    判上一罪關係，關於所犯組織犯罪防制條例以外之罪部分，
    被告以外之人所為之陳述，仍應依刑事訴訟法相關規定，定
    其得否為證據（最高法院103年度台上字第2915號判決意旨
    參照）。又上開組織犯罪防制條例第12條第1項規定，係排
    除一般證人於警詢陳述之證據能力之特別規定，然被告於警
    詢之陳述，對被告本身而言，則不在排除之列（最高法院10
    2年度台上字第2653號判決意旨參照）。　　
貳、實體事項
一、認定犯罪事實之證據及理由：
　　上揭犯罪事實，業據被告李蔡銘豈、劉佳勇2人於偵查中、
    本院準備程序及審理時坦承不諱（見偵35927卷第93至95頁
    ，偵39648卷第135至136、141至145頁，本院110金訴1266卷
    第48、104、119頁），核與證人即被害人蔡淑滿、告訴人劉
    秀卿警詢指訴相符（見偵35927卷第21至24及25至27頁，偵3
    9648卷第41至43頁），並與證人楊富澤、范定添、錢慧宇、
    蕭欽斐警詢陳述一致（見偵35927卷第29至31、37至39頁，
    偵39468卷第45至47、49至50頁），並有員警偵查報告、臺
    中高鐵站監視器影像擷圖照片12張、路口監視器影像擷圖照
    片9張、蔡淑滿將款項交予被告李蔡銘豈監視影像擷圖照片2
    張、統一超商監視器影像擷圖照片3張、通聯調閱查詢單、
    車輛詳細資料報表（見偵35927卷第9至13、41至46、47至51
    、52、53至54、55至60、61至63頁）、通聯調閱查詢單、告
    訴人劉秀卿報案資料：劉秀卿之中華郵政股份有限公司帳戶
    存摺封面及內頁交易明細影本、內政部警政署反詐騙諮詢專
    線紀錄表、臺中市政府警察局霧峰分局仁化派出所受(處)理
    案件證明單、受理各類案件紀錄表、臺中市○○區○○路00號對
    面私人停車場旁及善化路、文化街、仁化路等路口監視器影
    像及擷圖照片、證人錢慧宇手機翻拍照片、被告李蔡銘豈提
    出之臉書資料擷圖、現場照片、劉佳勇與詐欺集團成員臉書
    聯繫資訊等資料在卷可稽（見偵39648卷第51至55、59、97
    至98、99、101、63至68及73至86、69、71至72、87至88、8
    9至94頁），且監視器影像中之人物，亦據被告李蔡銘豈、
    劉佳勇於本院確認為其等本人之影像無訛（見本院110金訴1
    266卷第115、116頁），上開補強證據足以擔保被告李蔡銘
    豈、劉佳勇2人前開任意性自白之真實性，核與事實相符，
    本件事證明確，被告李蔡銘豈、劉佳勇2人犯行堪以認定，
    應依法論科。　
二、論罪部分：
  ㈠按「本條例所稱犯罪組織，指三人以上，以實施強暴、脅迫
    、詐術、恐嚇為手段或最重本刑逾五年有期徒刑之刑之罪，
    所組成具有持續性或牟利性之有結構性組織。」為組織犯罪
    防制條例第2條第1項所明定，藉由防制組織型態之犯罪活動
    為手段，以達成維護社會秩序、保障人民權益之目的，乃於
    該條例第3條第1項前段與後段，分別對於「發起、主持、操
    縱、指揮」及「參與」犯罪組織者，第4條第1項對於「招募
    」他人加入犯罪組織者，分別依其情節不同而為處遇，行為
    人雖有其中一行為，不問其有否實施各該手段（如加重詐欺
    取財）之罪，均成立本罪。查被告李蔡銘豈加入本案真實姓
    名年籍均不詳、通訊軟體Telegram暱稱「魚」、「小老虎」
    及其所屬詐欺集團成員所組成之具有持續性、牟利性、結構
    性犯罪組織之詐欺組織，並分由不詳姓名成員共同參與電話
    詐欺、由被告李蔡銘豈自被害人蔡淑滿處取走款項等事務，
    該詐欺集團成員至少為三人以上無訛。而本案詐欺犯罪雖係
    於110年9月3日實施，以向被害民眾詐取財物為目的，然組
    織縝密，分工精細，自須投入相當之成本、時間，非為立即
    實施犯罪而隨意組成，足認本案之詐欺集團屬三人以上，以
    實施詐術為手段，所組成具有持續性或牟利性之有結構性組
    織，核與組織犯罪防制條例第2條所定「犯罪組織」之構成
    要件相符。至被告李蔡銘豈對於所加入所屬詐欺集團，係屬
    三人以上，以實施詐術為手段，所組成具有持續性或牟利性
    之有結構性組織一節本即具有認識，從而，被告李蔡銘豈參
    與系爭詐欺集團犯罪組織，係犯組織犯罪防制條例第3條第l
    項後段之參與犯罪組織罪。
　㈡按三人以上共同犯第339條詐欺罪者，構成刑法第339條之4 
    第1項第2款之加重詐欺取財罪，屬洗錢防制法第3條第2款所
    規定之特定犯罪，依洗錢防制法第2條規定：「本法所稱洗
    錢，指下列行為：一、意圖掩飾或隱匿特定犯罪所得來源，
    或使他人逃避刑事追訴，而移轉或變更特定犯罪所得。二、
    掩飾或隱匿特定犯罪所得之本質、來源、去向、所在、所有
    權、處分權或其他權益者。三、收受、持有或使用他人之特
    定犯罪所得。」，是倘行為人意圖掩飾或隱匿特定犯罪所得
    來源，而將特定犯罪所得直接消費處分，甚或交予其他共同
    正犯，而由共同正犯以虛假交易外觀，掩飾不法金流移動，
    即難認係單純犯罪後處分贓物之行為，仍應認構成洗錢防制
    法第2條第1、2款之洗錢行為。是如詐欺集團向被害人施用
    詐術後，為隱匿其詐欺所得財物之去向，而令被害人將其款
    項轉入該集團所持有、使用之人頭帳戶，並由該集團所屬之
    車手前往提領詐欺款項得逞，倘能證明人頭帳戶內之資金係
    前置之特定犯罪所得，即應逕以洗錢防制法第14條第1項洗
    錢罪論處（最高法院108年度台上字第1744號判決意旨參照
    ）。查被告李蔡銘豈就犯罪事實欄一所示，擔任面交取款車
    手工作，由被害人蔡淑滿在臺中市○○區○○路000號統一超商
    清峰門市前，將18萬元交給自稱檢察官指派來收取保證金之
    被告李蔡銘豈，被告李蔡銘豈再搭乘計程車前往臺中高鐵站
    ，並搭乘高鐵前往桃園高鐵站後，至桃園客運站附近，將該
    筆18萬元贓款交付予本案真實姓名年籍不詳之集團成員，以
    此不正方式將取得之款項提供該詐欺集團成員使用，並掩飾
    特定犯罪所得之本質、來源及去向，係犯刑法第339條之4第
    1項第1款、第2款之三人以上假冒公務員共同犯詐欺取財罪
    、洗錢防制法第14條第1項普通洗錢罪。
　㈢核被告李蔡銘豈就犯罪事實欄一所為，係犯組織犯罪防制條
    例第3條第1項後段之參與犯罪組織罪、刑法第339條之4第1
    項第1、2款三人以上假冒公務員共同犯加重詐欺取財罪、洗
    錢防制法第14條第1項之洗錢罪；就犯罪事實欄二所為，係
    犯刑法第339條之4第1項第1款、第2款三人以上假冒公務員
    共同犯加重詐欺取財罪及洗錢防制法第14條第1項之洗錢罪
    。被告劉佳勇就犯罪事實欄二所為，係犯刑法第339條之4第
    1項第1款、第2款三人以上假冒公務員共同犯加重詐欺取財
    罪及洗錢防制法第14條第1項之洗錢罪。
　㈣被告李蔡銘豈就犯罪事實欄一所犯參與犯罪組織、加重詐欺
    取財、洗錢等罪間，皆係基於同一犯罪目的而分別採行之不
    法手段，且於犯罪時間上仍有局部之重疊關係，並前後緊接
    實行以遂行詐取財物之目的，為想像競合犯之裁判上一罪關
    係，依刑法第55條前段之規定，從一重之刑法第339條之4第
    1項第1款、第2款之三人以上假冒公務員共同犯詐欺取財罪
    處斷。至被告李蔡銘豈、劉佳勇就犯罪事實欄二所犯上揭加
    重詐欺取財、洗錢等罪間，皆係基於同一犯罪目的而分別採
    行之不法手段，且於犯罪時間上仍有局部之重疊關係，並前
    後緊接實行以遂行詐取財物之目的，為想像競合犯之裁判上
    一罪關係，依刑法第55條前段之規定，從一重之刑法第339
    條之4第1項第1款、第2款之三人假冒公務員共同犯詐欺取財
    罪處斷。
　㈤共同正犯：
　　按共同正犯，係共同實施犯罪行為之人，在合同意思範圍以
    內，各自分擔犯罪行為之一部，相互利用他人之行為，以達
    其犯罪之目的者，即應對於全部所發生之結果，共同負責。
    共同正犯之犯意聯絡，不限於事前有所協議，其於行為當時
    ，基於相互之認識，以共同犯罪之意思參與者，亦無礙於共
    同正犯之成立；復不以數人間直接發生者為限，即有間接之
    聯絡者，亦包括在內（最高法院28年度上字第3110號、73年
    度台上字第1886號、77年度台上字第2135號等判決意旨參照
    ）。且共同正犯，係共同實施犯罪行為之人，在共同意思範
    圍內，各自分擔犯罪行為之一部，相互利用他人之行為，以
    達其犯罪之目的，其成立不以全體均參與實施犯罪構成要件
    之行為為要件；參與犯罪構成要件之行為者，固為共同正犯
    ；以自己共同犯罪之意思，參與犯罪構成要件以外之行為，
    或以自己共同犯罪之意思，事前同謀，而由其中一部分人實
    行犯罪之行為者，亦均應認為共同正犯，使之對於全部行為
    所發生之結果，負其責任（最高法院92年度台上字第2824號
    判決意旨參照）。是共同正犯在共同意思範圍內，組成一共
    犯團體，倘具有相互利用其行為之共同意思所為，團體中任
    何一人之行為，均為共犯團體之行為，他共犯均須負共同責
    任。查被告李蔡銘豈就犯罪事實欄一，與真實姓名年籍均不
    詳、通訊軟體Telegram暱稱「魚」、「小老虎」及其所屬詐
    欺集團成員間，就上開參與犯罪組織、加重詐欺取財、普通
    洗錢犯行；另被告李蔡銘豈、劉佳勇就犯罪事實欄二與通訊
    軟體Telegram暱稱「寶可夢」、「阿密陀佛」、「小安」及
    其所屬詐欺集團成員間，就上開加重詐欺取財、普通洗錢犯
    行，彼此間有犯意聯絡及行為分擔，應共同負責，依刑法第
    28條規定，應論以共同正犯。然因本件所犯刑法第339條之4
    第1項第1款、第2款之三人以上假冒公務員共同犯詐欺取財
    罪，其本質即為共同犯罪，是主文無庸再於「三人以上假冒
    公務員共同犯詐欺取財罪」前再記載「共同」（最高法院83
    年度台上字第2520號判決意旨參照）。 
  ㈥按詐欺取財之罪數認定，係以一名被害人為區隔，詐欺一名
    被害人論以一個詐欺取財罪，此係因不同被害人係屬不同財
    產法益，故不同被害人應論以數個詐欺取財罪。本件被告李
    蔡銘豈所犯上開2次加重詐欺取財犯行，犯意各別，被害人
    不同，應分論併罰。　　
三、科刑部分：
  ㈠刑之減輕：
　　按犯洗錢防制法第14、15條之罪，在偵查或審判中自白者，
    減輕其刑，同法第16條第2項定有明文，本件被告係犯三人
    以上假冒公務員共同詐欺取財罪及洗錢防制法第14條第1項
    之普通洗錢罪，因具想像競合關係是從一重之三人以上假冒
    公務員共同犯詐欺取財罪論處。然想像競合犯之處斷刑，本
    質上係「刑之合併」，其所謂從一重處斷，乃將想像競合犯
    組成之評價上數罪，合併為科刑一罪，其所對應之刑罰，亦
    合併其評價上數罪之數法定刑，而為一個處斷刑。易言之，
    想像競合犯侵害數法益者皆成立犯罪，論罪時必須輕、重罪
    併舉論述，同時宣告所犯各罪名，包括各罪有無加重、減免
    其刑之情形，亦應說明論列，量刑時併衡酌輕罪部分量刑事
    由，評價始為充足，然後依刑法第55條前段規定「從一重處
    斷」，非謂對於其餘各罪可置而不論。因此，法院決定處斷
    刑時，雖以其中最重罪名之法定刑做為裁量之準據，惟於裁
    量其輕重時，仍應將輕罪合併評價在內（最高法院108年度
    台上字第4405號判決意旨參照）。本件雖因適用想像競合犯
    從一重以三人以上假冒公務員共同犯詐欺取財罪論處，然就
    洗錢防制法有關被告在偵查或審判中自白者減輕其刑之規定
    ，仍應適用。本件被告李蔡銘豈、劉佳勇既於偵查中、本院
    準備程序及審理時，就犯罪事實坦承不諱（見偵35927卷第9
    3至95頁，偵39648卷第135至136、141至145頁，本院110金
    訴1266卷第48、104、119頁），此想像競合輕罪得減刑部分
    ，本院於依照刑法第57條量刑時，均將併予審酌。
  ㈡爰以行為人之責任為基礎，審酌被告李蔡銘豈、劉佳勇均正
    值青壯，不思正途賺取所需，貪圖一己不法私利，分別加入
    詐欺集團擔任面交取款車手工作，顯然缺乏法治觀念，漠視
    他人財產權；又本案被害人數為2人，分別遭詐騙18萬元及4
    0萬元，合計58萬元，且以詐欺集團利用集團間多人分工遂
    行犯罪之模式，集團上游又刻意製造諸多成員間之斷點，使
    偵查機關難以往上追緝，詐欺集團首腦繼續逍遙法外，而不
    法所得之金流層轉，無從追蹤最後去向，造成被害人財產無
    法追回及社會互信基礎破毀，衍生嚴重社會問題。尤其，我
    國近年來詐騙事件層出不窮，行政機關投入大量成本宣導，
    民間金融機構亦戮力防範，迄今仍無法有效遏止詐欺集團，
    此種加重詐欺犯罪類型，實不應輕縱；惟念及被告李蔡銘豈
    、劉佳勇犯後於本院坦認犯行，所參與者均非主導詐欺集團
    犯罪之行為，與被害人蔡淑滿、告訴人劉秀卿間因賠償應一
    次全數給付或分期給付間意見歧異，致無法達成調解。被害
    人蔡淑滿表達希望將遭詐騙的18萬元拿回來，其先生心臟不
    好，尚須照顧弟弟的小孩，很需要這筆錢，刑度部分請本院
    從重量刑等語（見本院110金訴1266卷第120頁）；告訴人劉
    秀卿表達其遭詐騙40萬元，只要求被告還10萬元即可，被告
    2人均為年輕人竟詐騙吾等老人，請本院從重量刑等語（見
    本院110金訴1266卷第120頁）；兼衡被告李蔡銘豈自述國中
    畢業之教育程度、父親已過世、母親50歲、幫忙扶養奶奶與
    負擔兩個雙胞胎弟弟學費、從事寵物美容工作、每月收入2
    萬4,000元、另兼職作直播、最近收入較高等語（見本院110
    金訴1266卷第121頁）；被告劉佳勇自述高職畢業之教育程
    度、幫忙負擔家中經濟、從事水泥工作、每月收入3萬元、
    經濟狀況普通等語（見本院110金訴1266卷第121頁），暨其
    等犯罪之動機、目的、手段、被害人所受損害等一切情狀，
    分別量處如附表編號1至2罪刑欄所示之刑及沒收。
  ㈢按數罪併罰定應執行刑之裁量仍應兼衡罪責相當及特別預防
    之刑罰目的，具體審酌整體犯罪過程之各罪關係（例如各行
    為彼此間之關聯性《數罪間時間、空間、法益之異同性》、所
    侵害法益之專屬性或同一性、數罪對法益侵害之加重效應等
    ）及罪數所反應行為人人格及犯罪傾向等情狀綜合判斷，為
    妥適之裁量，且仍受比例原則及公平原則之拘束，倘違背此
    內部界限而濫用其裁量，仍非適法（最高法院104年度台抗
    字第718號裁定意旨參照）。至刑罰之科處，應以行為人之
    責任為基礎，考量人之生命有限，刑罰對被告造成之痛苦程
    度，係以刑度增加而生加乘效果，而非等比方式增加，如以
    實質累加方式執行，刑責恐將偏重過苛，不符現代刑事政策
    及刑罰之社會功能，故透過定應執行刑程式，採限制加重原
    則，授權法官綜合斟酌被告犯罪行為之不法與罪責程度、各
    罪彼此間之關聯性（例如數罪犯罪時間、空間、各行為所侵
    害法益之專屬性或同一性、數罪對法益侵害之加重效應等）
    、數罪所反應被告人格特性與傾向、對被告施以矯正之必要
    性等，妥適裁量最終具體應實現之刑罰，以符罪責相當之要
    求，是法院於酌定執行刑時，應體察法律恤刑之目的，為妥
    適之裁量，俾符合實質平等原則（最高法院105年度台抗字
    第626號裁定意旨參照）。也因此，數罪併罰定應執行刑之
    裁量時，應兼衡罪責相當及特別預防之刑罰目的，綜合考量
    行為人之人格及各罪間之關係，具體審酌各罪侵害法益之異
    同、對侵害法益之加重效應及時間、空間之密接程度，注意
    維持輕重罪間刑罰體系之平衡，在依刑法第51條第5 款定執
    行刑者，更應注意刑罰邊際效應隨刑期而遞減及行為人所生
    痛苦程度隨刑期而遞增之情形，考量行為人復歸社會之可能
    性，妥適定執行刑（最高法院108年度台上字第4405號判決
    意旨參照）。本院考量被告李蔡銘豈犯附表編號1至2共2件
    加重詐欺取財犯罪，雖係不同之被害人，然均為罪質同一之
    罪，且犯罪時間集中、犯罪手法相同，倘就其刑度予以實質
    累加，尚與現代刑事政策及刑罰之社會功能不符，茲考量上
    情，圩衡被告李蔡銘豈犯各罪之法律之目的、違反之嚴重性
    及貫徹刑法量刑公平正義理念，爰定其應執行之刑如主文所
    示。　
四、沒收部分：
    按犯罪所得，屬於犯罪行為人者，沒收之；於全部或一部不
    能沒收或不宜執行沒收時，追徵其價額，刑法第38條之1 第
    1項前段、第3項定有明文。又按犯罪所得之沒收、追繳或追
    徵，在剝奪犯罪行為人之實際犯罪所得，其重點置於所受利
    得之剝奪，故無利得者自不生剝奪財產權之問題，是2人以
    上共同犯罪，關於犯罪所得之沒收、追徵，應各按其實際利
    得數額負責，並非須負連帶責任（最高法院104年度第13次
    刑事庭會議決議、105年度台上字第1733號判決意旨參照）
    。查本件被告李蔡銘豈擔任面交收款車手工作，直接向被害
    人蔡淑滿收取財物，並因此取得5,000元，被告雖稱該款項
    並非報酬而係車資（見本院110金訴1266卷第45頁），然以
    被告先係依詐欺集團指示，於110年9月3日出面向被害人蔡
    淑滿收取18萬元後，再於110年9月7日收取告訴人劉秀卿之4
    0萬元款項，果如其所稱第一次之工作報酬尚未取得，則其
    何以會再願意於4天後擔任款項收取工作？是可認定此5,000
    元應係工作報酬之性質。至被告劉佳勇擔任將詐欺款項轉手
    工作，係依所收取犯罪所得1%計算報酬，本件其係經手犯罪
    事實欄二之40萬元，報酬為4,000元，業經被告劉佳勇於本
    院所自承（見本院111金訴223卷第90頁），上開款項既屬被
    告2人擔任收款工作之犯罪所得，自應於附表編號1、2犯行
    項下，依刑法第38條之1第1項前段規定宣告沒收，因並未扣
    案，是於全部或一部不能沒收或不宜執行沒收時，追徵其價
    額。
五、強制工作之說明：
    按司法院大法官110年12月10日釋字第812號解釋意旨略以：
    106年4月19日修正公布之組織犯罪防制條例第3條第3項規定
    「犯第1項之罪者，應於刑之執行前，令入勞動場所，強制
    工作，其期間為3年。」（嗣107年1月3日修正公布第3條，
    但本項並未修正），就受處分人之人身自由所為限制，違反
    憲法比例原則及憲法明顯區隔原則之要求，與憲法第8條保
    障人身自由之意旨不符，應自本解釋公布之日起失其效力等
    語，是本案被告李蔡銘豈所犯參與犯罪組織罪，自無組織犯
    罪防制條例第3條第3項規定適用之餘地，是公訴意旨聲請本
    院諭知被告李蔡銘豈於刑之執行前另入勞動場所強制工作3
    年，實屬無據，附此敘明。　　　　　
據上論斷，應依刑事訴訟法第273條之1第1項、第299條第1項前
段，組織犯罪防制條例第3條第1項後段，洗錢防制法第14條第1
項、第16條第2項，刑法第11條、第28條、第339條之4第1項第1
款、第2款、第55條、第51條第5款、第38條之1第1項前段、第3
項，刑法施行法第1條之1第1項，判決如主文。
本案經檢察官廖志祥提起公訴、追加起訴，檢察官蔣得龍到庭執
行職務。　　
中　　華　　民　　國　　111 　年　　7 　　月　　25　　日
                  刑事第九庭    法  官  彭國能
以上正本證明與原本無異。
如不服本判決應於收受判決後20日內向本院提出上訴書狀，並應
敘述具體理由；其未敘述上訴理由者，應於上訴期間屆滿後20日
內向本院補提理由書（均須按他造當事人之人數附繕本）「切勿
逕送上級法院」。
告訴人或被害人如不服判決，應備理由具狀向檢察官請求上訴，
上訴期間之計算，以檢察官收受判決正本之日起算。
                                書記官  陳宇萱
中　　華　　民　　國　　111 　年　　7 　　月　　25　　日
附表（時間：民國；幣值：新臺幣）
編號 被害人或告訴人 詐騙方式     罪    刑  1 蔡淑滿 如犯罪事實欄一所載 李蔡銘豈犯三人以上假冒公務員共同詐欺取財罪，處有期徒刑壹年貳月。未扣案犯罪所得新臺幣伍仟元沒收，於全部或一部不能沒收或不宜執行沒收時，追徵其價額。  2 劉秀卿 如犯罪事實欄二所載 李蔡銘豈犯三人以上假冒公務員共同詐欺取財罪，處有期徒刑壹年肆月。 劉佳勇犯三人以上假冒公務員共同詐欺取財罪，處有期徒刑壹年參月。未扣案犯罪所得新臺幣肆仟元沒收，於全部或一部不能沒收或不宜執行沒收時，追徵其價額。 
附錄本案論罪科刑所犯法條
組織犯罪防制條例第3條第1項
發起、主持、操縱或指揮犯罪組織者，處3年以上10年以下有期
徒刑，得併科新臺幣1億元以下罰金；參與者，處6月以上5年以
下有期徒刑，得併科新臺幣1千萬元以下罰金。但參與情節輕微
者，得減輕或免除其刑。
洗錢防制法第14條第1項
有第2條各款所列洗錢行為者，處7年以下有期徒刑，併科新臺幣
 5百萬元以下罰金。
洗錢防制法第16條第2項
犯前二條之罪，在偵查或審判中自白者，減輕其刑。
中華民國刑法第339條之4第1項第1款、第2款
犯第339條詐欺罪而有下列情形之一者，處1年以上7年以下有期
徒刑，得併科1百萬元以下罰金：
一、冒用政府機關或公務員名義犯之。
二、三人以上共同犯之。